【裁判字號】    97,執消債更,262
【裁判日期】    980625
【裁判案由】    更生事件
【裁判全文】
臺灣屏東地方法院民事裁定         97年度執消債更字第262號
聲  請  人
即債務人    戊○○
債  權  人  香港商香港上海匯豐銀行股份有限公司
法定代理人  乙○○
債  權  人  臺灣土地銀行股份有限公司
法定代理人  丙○○
債  權  人  日盛國際商業銀行股份有限公司
法定代理人  陳國和
債  權  人  台新國際商業銀行股份有限公司
法定代理人  蔡孟
債  權  人  兆豐國際商業銀行股份有限公司
法定代理人  甲○○
債  權  人  中國信託商業銀行股份有限公司
法定代理人  丁○○
上列當事人聲請消費者債務清理事件，本院裁定如下：
    主  文
債務人所提如附件所示之更生方案應予認可。
債務人在未依更生條件全部履行完畢前，其生活程度應為如後之
限制：（一）除係維持生計所必要者外，不得有奢靡浪費之消費
活動。（二）禁止為賭博、投機行為、搭乘高鐵、飛行器、出國
旅遊或遊學及四星級以上飯店之住宿或美容醫療等行為，如非緊
急必要，不得搭乘計程車。（三）不得買賣不動產，且不得為金
錢借貸或投資金融商品（如股票、基金等）。
    理  由
一、按債務人有薪資、執行業務所得或其他固定收入，法院認更
    生方案之條件公允者，得不經債權人會議可決，逕依債務人
    之聲請或依職權以裁定認可更生方案；法院為認可之裁定時
    ，因更生方案履行之必要，對於債務人在未依更生條件全部
    履行完畢前之生活程度，得為相當之限制，消費者債務清理
    條例第64條第1 項、第62條第2 項分別定有明文。
二、經查：本件債務人聲請更生，前經本院裁定開始更生程序在
    案，有上開裁定一份在卷可參，又債務人為肢障人士，每月
    領有殘障津貼新台幣（下同）3,000 元，平常打零工維生，
    有固定之收入，聲請更生前二年之平均每月收入約13,046元
    ，現任職於屏東縣警察局民生分駐所短期就業方案人員，期
    限至今年9 月期滿，每月薪資新台幣（下同）17,280元等情
    ，業據其向本院陳明在案，復有債務人財產及收入狀況說明
    書、財政部臺灣省南區國稅局95、96年度綜合所得稅各類所
    得資料清單、勞工保險被保險人投保資料表、薪資帳戶明細
    各1 份在卷足憑。再觀諸債務人所提如附件所示之更生方案
    ，其條件：自認可更生方案裁定確定翌日起分96期（8 年）
    清償，以1 個月為1 期，每期清償4,000 元，清償總額合計
    384,000 元，清償成數為無擔保及無優先權債權總額36.51%
    。本院參酌債務人母親陳仙里（26年3 月30日生）年紀已大
    ，雖育有債務人與債務人姐姐蘇美珠、弟弟蘇順興三子女，
    惟債務人姐姐出嫁後有其家庭與子女需照顧，負擔亦甚重，
    故債務人母親實際上與債務人一起生活，賴債務人與弟弟蘇
    順興共同扶養等情，有債務人陳報狀、戶籍謄本各乙份附卷
    可稽；則債務人以打零工為主，又為殘障人士，謀生不易，
    收入並不豐富，每月用以清償各債權人後所預留之生活必要
    費用及母親之扶養費用，參酌其住居台灣省屏東縣依內政部
    社會司公佈之98年度每人每月最低生活費9,829 元之標準，
    僅足以維持基本生活之所需，應屬合理。而揆之消費者債務
    清理條例之目的，除保障債權人集團性滿足之最大化及公平
    化外，並為賦與債務人重建復甦其經濟生活之機會。故消費
    者債務清理程序制度之構築首需強調生活再建及破綻預防，
    提高債務人工作意願並改善其生活習慣，使能重新出發，從
    而保障其生存權，並促進其義務遂行能力，儘可能永續性回
    復信用。本件債務人有固定之收入，所預留之生活費僅維持
    基本生活需求等情已如前述，其清償成數為無擔保及無優先
    權債權總額36.51%，並已將清償年限延長為條例所規定之最
    長年限8 年，再參以其更生方案，雖半數債權人不同意，惟
    同意該更生方案之債權人台新國際商業銀行債權額560,320
    元，已占無擔保及無優先權債權總額之53.27%，故考量其清
    償能力及所提更生方案尚屬允當、可行。
三、次查：債務人名下財產僅有坐落台南縣善化鎮○○段109 地
    號土地一筆，面積35.56 平方公尺，係債務人與他人共有之
    土地，持分4 分之1 ，以公告現值計算價值為225,210 元，
    惟該筆係債務人繼承而來，面積不大，且係共有地，長久以
    來即作為供公眾通行之路地使用，衡情難以變賣以之清償債
    務等情，業據債務人於本院98年6 月19日詢問時供述在卷，
    復有其提出財政部臺灣省南區國稅局財產歸屬資料清單、土
    地登記謄本、地籍圖謄本各一份及現場照片5 張附卷可稽。
    而按消費者債務清理條例第64條第二項之規定，有下列情形
    之一者，法院不得為前項之認可：其中第三款，無擔保及無
    優先權債權受償總額，顯低於法院裁定開始更生程序時，依
    清算程序所得受償之總額。其立法目的係以債務人將來有繼
    續性及反覆性收入之望為前提，鼓勵債務人利用更生程序，
    避免清算程序，無非在於更生程序對於債權人可獲得較高之
    清償額度，亦給債務人期待依更生受償後，有重新出發之機
    會。故考量債務人所提更生方案之條件，無擔保及無優先權
    債權受償總額合計384,000 元，明顯高於依清算程序所得受
    償之總額。
四、綜上所述，債務人有固定收入，其更生方案之條件核屬公允
    、適當、可行，且債務人並無同條例第64條第2 項所定不得
    認可之消極事由存在，揆諸消費者債務清理條例之立法目的
    ，保障債權人公平受償，謀求消費者經濟生活之更生機會及
    社會經濟健全發展，故不經債權人會議可決，予以認可該更
    生方案。另為促使債務人履行更生方案，並教育其合理消費
    觀念，並依上開規定，就債務人在未依更生條件全部履行完
    畢前之生活程度，應為相當之限制。
五、爰依消費者債務清理條例第64條第1 項、第62條第2 項規定
    ，裁定如主文。
中    華    民    國    98    年    6     月    25    日
                民事執行處  司法事務官  蘇聰藝
上為正本係照原本作成
如不服本裁定，應於裁定正本送達後10日內，以書狀向本院司法
事務官提出異議。
中    華    民    國    98    年    6     月    25    日
                            書  記  官  張文俊

司法院資訊處製作；財團法人民間司法改革基金會備份。
